【裁判字號】    90,訴,522
【裁判日期】    900830
【裁判案由】    損害賠償
【裁判全文】
臺灣嘉義地方法院民事判決  九十年度訴字第五二二號
    原      告  甲○○
    被      告  乙○○
右當事人間請求損害賠償事件，本院判決如左：
    主    文
被告應給付原告新台幣伍拾萬元。
原告其餘之訴駁回。
訴訟費用由被告負擔十分之七，餘由原告負擔。
    事    實
甲、原告方面：
  一、聲明：被告應給付原告新台幣（下同）一百六十八萬元。
  二、陳述：原告因被告與原告之妻即訴外人洪千貽通姦，影響原告工作及事業，原
      告家庭因此被破壞，個人社會地位及名譽也受影響，原告精神上受到嚴重之傷
      害。又原告係國小肄業，從事園藝工作，與洪千貽離婚後，二個小孩均與原告
      同住，由原告監護。
  三、證據：提出台灣高等法院台南分院刑事判決、本院民事判決各一件。
乙、被告方面：
  一、聲明：原告之訴駁回。
  二、陳述：對刑事判決的認定沒有意見，是原告利用洪千貽去送東西，委託被告去
      載洪千貽，被告因妨害家庭案件，也與太太離婚了，原告與洪千貽離婚是原告
      個人的事，被告是國小畢業，現在沒有工作，不要賠償，也沒有錢賠償原告。
丙、本院依職權調閱本院八十八年度易字第九九六號妨害家庭刑事卷、八十九年度訴
    字婚第一七八號離婚民事卷，並函查兩造歸戶財產資料。
    理    由
一、查原告主張訴外人洪千貽原為原告之配偶，被告因與洪千貽通姦，致原告與洪千
    貽離婚之事實，業據其提出台灣高等法院台南分院刑事判決、本院民事判決各一
    件為證，被告對此固不爭執，惟辯稱原告離婚與被告無關云云。然被告明知洪千
    貽係有配偶之人，竟自八十八年二月至同年七月，及自八十八年十一月二日起至
    八十九年一月二十七日止，與洪千貽相姦多次，經台灣高等法院台南分院判處有
    期徒刑五月確定，此業經本院調取八十八年度易字第九九六號妨害家庭刑事卷審
    核屬實；又原告係因其前配偶洪千貽與被告通姦而離婚，而經本院判決離婚確定
    ，亦經本院八十九年度訴字婚第一七八號離婚民事卷查明無訛，原告上開其家庭
    因被告之上開行為而破裂乙情，應堪採信，被告所辯，尚不足採。
二、按「不法侵害他人之身體、健康、名譽、自由、信用、隱私、貞操，或不法侵害
    其他人格法益而情節重大者，被害人雖非財產上之損害，亦得請求賠償相當之金
    額。其名譽被侵害者，並得請求回復名譽之適當處分。前項請求權，不得讓與或
    繼承。但以金額賠償之請求權已依契約承諾，或已起訴者，不在此限。前二項規
    定，於不法侵害他人基於父、母、子、女或配偶關係之身分法益而情節重大者，
    準用之。」，八十九年四月二十六日修正（八十九年五月五日施行）之民法第一
    百九十五條定有明文。又「修正之民法第一百九十五條之規定，於民法債編修正
    施行前，不法侵害他人信用、隱私、貞操，或不法侵害其他人格法益或基於父、
    母、子、女配偶關係之身分法益而情節重大者，亦適用之」，民法債編施行法第
    九條亦有明文。本件被告自八十八年二月起至七月止，及八十八年十一月二日起
    至八十九年一月二十七日止，與原告之配偶洪千貽相姦，雖係民法第一百九十五
    條修正施行前之事由，然被告多次與原告之原配偶洪千貽相姦之行為，顯係侵害
    原告基於配偶關係之身分法益而屬情節重大，是依上開規定，原告自得請求被告
    賠償其非財產上損失。
三、經查，本件原告係經國小肄業，現從事園藝工作，其與訴外人洪千貽離婚後，二
    名子女均與原告同住，由原告照顧等情，業經原告陳明在卷，並經本院調取八十
    九年度婚字第三七八號離婚案卷查明屬實；而被告則係國小畢業，現無工作，其
    離婚後，小孩係由其前妻照顧等情，亦據被告陳明在卷。另原告於八十八年九月
    二十六日就被告與洪千貽妨害家庭之行為提出告訴後，被告於該刑事案件審理中
    ，又自八十八十一月二日起至八十九年一月二十七日止，與洪千貽相姦多次之事
    實，亦經本院調取八十八年度易字第九九六號妨害家庭刑事卷查明甚詳，是被告
    於原告提出告訴後，非但不知醒悟，竟於訴訟中持續與洪千貽通姦，此舉自足令
    原告之精神受有鉅大之痛苦。本院審酌上情，並參酌兩造上開之身分、地位、經
    濟能力等情，認被告以賠償原告五十萬元之慰撫金為適當。從而，原告請求被告
    給付五十萬元部分為有理由，逾此部分則為無理由，應予駁回。
四、據上論結，原告之訴為一部有理由，一部無理由，依民事訴訟法第七十九條但書
    判決如主文。
中      華      民      國    九十      年      八      月     三十     日
~B臺灣嘉義地方法院民事第二庭
~B    法  官  羅秀緞
右為正本係照原本作成
如對本判決上訴須於判決送達後廿日內向本院提出上訴狀
中      華      民      國    九十      年      九      月      四      日
~B    書記官  沈秀鈴


司法院資訊處製作；財團法人民間司法改革基金會備份。
